最高法院刑事判決                              九十一年度台上字第二四二三號
    上訴人  台灣高等法院高雄分院檢察署檢察官
    被  告  甲○○
右上訴人因被告走私案件，不服台灣高等法院高雄分院中華民國九十一年一月三十一
日第二審判決（九十年度上訴字第一六七五號，起訴案號：台灣高雄地方法院檢察署
九十年度偵字第一四八０四號），提起上訴，本院判決如左：
    主  文
原判決撤銷，發回台灣高等法院高雄分院。
    理  由
本件原判決以公訴意旨略稱被告甲○○係高雄籍「漁舢港外七八六號」漁船船主，與
一不詳姓名成年男子基於共同走私未稅洋菸之犯意，於民國九十年六月二十一日凌晨
四時二十二分許，先由被告以出海作業為幌，駕駛該漁船，自高雄縣崎漏安檢站報關
出海。嗣船抵預定接駁之高雄縣興達港西方外海約五海浬處，被告依約自一接應之貨
輪接駁載運未貼專賣憑證之七星牌洋煙三十三箱（計一萬六千五百包，其完稅價格共
新臺幣二十三萬四千三百元），並將藏置於密窩中。嗣於同日十一時三十五分許，載
運該等未稅洋煙返抵高雄縣興達火力發電廠前航道約一千公尺處，俟機交貨。適為行
政院海岸巡防署海洋巡防總局第四海巡隊查獲，並當場扣得上開未稅洋煙，因認被告
涉犯懲治走私條例第二條第一項之私運管制物品罪嫌。經審理結果，以被告行為後，
法律已廢止其刑罰，因而撤銷第一審判決，改判諭知被告免訴之判決，固非無見。
惟查：按犯私運管制物品進口逾公告數額者，如於行為後裁判時，該私運進口之物品
，又經行政院依懲治走私條例二條第三項重行公告，不列入管制物品之內，乃是行政
上適應當時情形所為之事實上變更，並非刑罰法律有所變更，自不得據為廢止刑罰之
認定而諭知免訴。本件原判決以依懲治走私條例公告之「管制物品項目及其數額」，
已由行政院於九十年十二月二十七日修正公告，刪除原丙項管制進口物品中之第一款
有關私運煙類之規定。被告固於九十年六月二十一日涉犯私運管制進口物品煙類，且
其完稅價格達新臺幣二十三萬四千三百元，惟該項物品業經刪除，不再為管制物品，
已非懲治走私條例第二條第一項所定之走私標的。被告行為後，法律已廢止其刑罰，
因而撤銷第一審判決，改判諭知被告免訴，揆諸首揭說明，自有判決適用法則不當之
違法。檢察官上訴意旨執以指摘原判決不當，非無理由，應認有撤銷發回之原因。
據上論結，應依刑事訴訟法第三百九十七條、第四百零一條，判決如主文。
中      華      民      國    九十一    年      五      月      二      日
                              最高法院刑事第六庭
                                  審判長法官  吳  雄  銘
                                        法官  池  啟  明
                                        法官  石  木  欽
                                        法官  郭  毓  洲
                                        法官  吳  三  龍
      右正本證明與原本無異
                                              書  記  官
中      華      民      國    九十一    年      五      月      三      日
